【裁判字號】    97,交易,228
【裁判日期】    970829
【裁判案由】    過失傷害
【裁判全文】
臺灣臺北地方法院刑事判決             97年度交易字第228號
公  訴  人  臺灣臺北地方法院檢察署檢察官
被      告  丙○○
上列被告因過失傷害案件，經檢察官提起公訴（九十六年度偵字
第二二五五四號），本院判決如下：
    主  文
丙○○因過失傷害人，處拘役參拾日，如易科罰金，以新臺幣壹
仟元折算壹日。
    事  實
一、丙○○於民國九十六年八月七日晚間七時許，駕駛車牌號碼
    三九三九—ＰＱ號自用小客車，沿臺北市○○區○○路二八
    九巷，由北往南方向行駛，行經該路三巷路口正左轉之際，
    本應注意其為轉彎車，應讓直行車先行，而當時天候雨、夜
    間有照明設備、柏油路面濕潤、無缺陷及障礙物，視距良好
    ，並無不能注意之情事，竟疏未注意應讓直行車先行，適有
    乙○○騎乘車牌號碼ＸＰＱ—九八五號重型機車，由後方直
    行經該巷口，雙方一時閃避不及，丙○○所駕駛自用小客車
    左側車身即與乙○○騎乘之機車前車頭發生擦撞，致乙○○
    人車倒地，受有右側小腿及踝之扭挫傷，及右側小腿神經炎
    之傷害。惟丙○○肇事後仍停留在現場，並於偵查犯罪職權
    之機關或公務員發覺前，向恰行經現場之巡邏員警表明為肇
    事者，進而接受裁判。
二、案經乙○○訴請臺北市政府警察局信義分局移送臺灣臺北地
    方法院檢察署檢察官偵查起訴。
    理  由
一、被告丙○○對於本案認定事實所引用之證據資料，於本院準
    備程序及審理期日調查證據中均陳明同意引用為本案證據，
    而本院審酌該等言詞供述及書面非供述證據作成時之情況認
    為適當，依刑事訴訟法第一百五十九條之一至第一百五十九
    條之五之規定，均有證據能力。
二、訊據被告固不否認於前揭時地駕駛之上開自用小客車與告訴
    人即證人乙○○騎乘之上開機車發生碰撞，致告訴人因而人
    車倒地，受有右側小腿及踝之扭挫傷，及右側小腿神經炎之
    傷害等情，惟矢口否認有何過失傷害犯行，辯稱：伊當時轉
    彎前有打方向燈，也有停下來看對向車道及後方有無車輛，
    但伊沒有看到告訴人，轉彎之後才發現告訴人騎乘之機車撞
    到伊駕駛之自用小客車，伊並沒有過失，伊認為是告訴人車
    速過快才會發生事故云云。經查：
  (一)被告於九十六年八月七日晚間七時許，駕駛車牌號碼三九三
    九—ＰＱ號自用小客車，沿臺北市○○區○○路二八九巷，
    由北往南方向行駛，行經該路三巷路口正左轉之際，適有告
    訴人騎乘車牌號碼ＸＰＱ—九八五號重型機車，由後方直行
    經該巷口，一時閃避不及，被告所駕駛自用小客車左側車身
    即與告訴人騎乘之機車前車頭發生擦撞，致告訴人人車倒地
    ，受有右側小腿及踝之扭挫傷，及右側小腿神經炎之傷害等
    情，業據被告於警詢及本院審理中均坦認無訛，並經告訴人
    於警詢及本院審理中指訴綦詳，且有臺北醫學大學附設醫院
    診斷證明書（見偵查卷第十二頁）、道路交通事故現場圖（
    見偵查卷第十四頁）、現場及車損照片十二張（見偵查卷第
    十六至十八頁、第四一至四四頁），及道路交通事故調查報
    告表(一)、(二)各一件在卷可稽，堪信為真實。
  (二)被告固辯稱伊轉彎前有打方向燈，也有停下來看對向車道及
    後方有無車輛，但伊沒有看到告訴人，轉彎之後才發現告訴
    人騎乘之機車撞到伊駕駛之自用小客車，伊並沒有過失，伊
    認為是告訴人車速過快才會發生事故云云。然證人即告訴人
    於本院審理中結證稱：「那天是我與我朋友騎車要從一０一
    出發往吳興街的方向，當天有下雨，天色也暗了，我們慢慢
    騎到靠近一個紅綠燈就停下來，我們等完紅綠燈之後，我們
    要起步向莊敬路前進，我們的前面有台橘色的小客車，他有
    打右轉燈，我們就禮讓他先轉，他轉過去之後，我就起步，
    他突然又左轉回來，我起步我就撞到他的車身左邊後座車門
    ，我與我朋友就被我的機車壓住，我朋友滑下去之後有跳起
    來，所以他沒有事，我被我的機車壓在車下」、「被告當時
    是在網線內要右轉，然後忽然又左轉，撞擊的位置是在黃網
    內」、「我是剛起步，我不知道車速」等語（見本院九十七
    年七月二十一日審判筆錄），參諸被告車輛撞擊後所受損害
    僅有輕微凹痕及刮痕，有上開車損照片在卷可參，可知告訴
    人當時車速應不快。被告於本院審理中自承其當時是要駕車
    前往信義區臺北市政府消防局接一位朋友，從信義支線出象
    山隧道，回到平面的信義路，接著左轉松平路等語（見本院
    九十七年七月二十一日審判筆錄），並當庭繪製路線圖一紙
    附卷供參（見本院卷第三五頁）。另證人即前往現場處理之
    員警賴皆樺於本院審理中結證稱：「一般如果要去消防局，
    從信義支線下來，應該直行松智路左轉就會到消防局，因為
    松智路不能左轉，應該在松仁路左轉，或是右轉才能夠到達
    松智路之消防局」等語（見本院九十七年八月二十日審判筆
    錄）。而被告於本院審理中詰問其為何不在松智路左轉到消
    防局時，亦陳稱：「因為我走過頭了，所以我要左轉回去」
    等語（見本院九十七年七月二十一日審判筆錄）。顯見被告
    當時應係在尋找消防局的過程中對路線有所猶豫，告訴人前
    揭所述被告有先打方向燈表示右轉但忽然左轉之情形，應為
    真實而可採信。至被告於本院審理中陳稱當時車上另有一男
    性有人甲○○坐在汽車副駕駛座，證人甲○○並於本院審理
    中到庭作證。但告訴人於本院審理中堅稱當時僅有一名女性
    由副駕駛座下車，後座沒有人再走下來等語（見本院九十七
    年七月二十一日審判筆錄）。則證人甲○○當時是否在場，
    仍有疑義，其於本院審理中之證詞尚非可採，附此敘明。
  (三)按汽車（含機車）行駛時，駕駛人應注意車前狀況及兩車併
    行之間隔，並隨時採取必要之安全措施，道路交通安全規則
    第九十四條第三項定有明文。復按轉彎車應讓直行車先行，
    道路交通安全規則第一百零二條第一項第六款亦有明文。查
    被告為一領有合格駕駛執照之人，駕駛自用小客車時本應注
    意上開規定，而當時天候雨、夜間有照明設備、柏油路面濕
    潤、無缺陷及障礙物，視距良好，並無不能注意之情事，竟
    在黃網線內短暫停留猶豫路線，並於轉彎時疏未注意禮讓後
    方直行之告訴人所騎乘之機車先行，以致告訴人騎乘之機車
    前車頭因煞閃不及而撞擊被告駕駛上開自用小客車之左側車
    身，並致告訴人人車倒地，而受有上開傷害，被告對於告訴
    人所受傷害之發生，實難諉無過失，且有相當因果關係至明
    。是綜上所述，被告所辯，應為卸責之詞，不可採信。本件
    事證明確，被告犯行洵堪認定，應予依法論科。
三、核被告所為，係犯刑法第二百八十四條第一項前段之過失傷
    害罪。查被告於肇事後，在現場等候處理員警，並在未被有
    偵查權公務員或機關發覺前，主動向員警坦承為肇事者，此
    有臺北市政府警察局交通事故肇事人自首情形紀錄表一紙附
    卷可稽（見偵查卷第四０頁），已合於自首之規定，爰依刑
    法第六十二條前段規定減輕其刑。爰審酌被告前無犯罪紀錄
    ，素行良好，因駕駛自用小客車疏未注意其為轉彎車應讓直
    行車先行，以致與告訴人騎乘之機車發生碰撞，致告訴人受
    有傷害，其犯罪動機、手段尚稱單純，並斟酌其生活狀況、
    告訴人所受傷害程度、犯罪後態度，迄今尚未與告訴人達成
    和解等一切情狀，量處如主文所示之刑，並諭知易科罰金之
    折算標準，以資懲儆。
據上論斷，應依刑事訴訟法第二百八十四條之一、第二百九十九
條第一項前段，刑法第二百八十四條第一項前段、第六十二條前
段、第四十一條第一項前段，刑法施行法第一條之一，判決如主
文。
本案經檢察官陳焜昇到庭執行職務。
中    華    民    國    97    年    8     月    29    日
                            交通法庭法  官  郭顏毓
上正本證明與原本無異。
如不服本判決，應於判決送達後10日內向本院提出上訴狀（應抄
附繕本）。告訴人或被害人如對於本判決不服者，應具備理由請
求檢察官上訴，其上訴期間之計算係以檢察官收受判決正本之日
期為準。
                                    書記官 潘文賢
中    華    民    國    97    年    9     月    2     日
附錄本判決論罪科刑法條：
刑法第二百八十四條
因過失傷害人者，處六月以下有期徒刑、拘役或五百元以下罰金
，致重傷者，處一年以下有期徒刑、拘役或五百元以下罰金。
從事業務之人，因業務上之過失傷害人者，處一年以下有期徒刑
、拘役或一千元以下罰金，致重傷者，處三年以下有期徒刑、拘
役或二千元以下罰金。


司法院資訊處製作；財團法人民間司法改革基金會備份。
